臺灣宜蘭地方法院交通事件裁定　　　　 100年度交聲字第50號
原處分機關　交通部公路總局臺北區監理所宜蘭監理站
異　議　人
即受處分人　 林建宏
代　理　人　 林采萱
上列異議人即受處分人因違反道路交通管理處罰條例案件，對於
交通部公路總局臺北區監理所宜蘭監理站於民國100年2月16日所
為之宜監字第裁43-ZFP057940號處分聲明異議，本院裁定如下：
    主  文
異議駁回。
    理  由
一、原處分意旨略以：異議人即受處分人林建宏所有車牌號碼76
    38-EH號自小客車，於民國99年5月31日晚間8時45分許，行
    經國道三號高速公路樹林收費站南下第12車道（電子收費車
    道）時，未成功扣繳通行費，經交通部臺灣區○道○○○路
    局委託遠通電收股份有限公司通知受處分人於99年7月12日
    前補繳該次通行費，惟受處分人並未依限補繳，而有「汽車
    行駛於應繳費之公路，不依規定繳費」之違規行為，經內政
    部警政署國道公路警察局第六警察隊以公警局交字第ZFP057
    940號製單舉發，原處分機關遂依道路交通管理處罰條例第
    27條第1項之規定，裁處異議人罰鍰新臺幣（下同）三千元
    等語。
二、異議意旨略以：異議人使用E通機行駛電子收費車道並無不
    依規定繳費之行為，異議人於99年5月30日下午2時51分，曾
    至遠通電收股份有限公司中壢門市加值二千元，有收據可證
    ，本件應係ETC營運公司作業處理有誤所致，異議人並無違
    規情事，為此聲明異議，請求撤銷原處分云云。
三、按汽車行駛於應繳費之公路、橋樑、隧道或輪渡，不依規定
    繳費者，處汽車所有人或駕駛人三千元以上六千元以下罰鍰
    ，並追繳欠費；汽車通行於應繳通行費之公路，經收費站不
    依規定繳費者，徵收機關應向其追繳通行費及加收追繳作業
    費用；有第1項違規行為者，另由公路主管機關依道路交通
    管理處罰條例第27條規定處罰之，道路交通管理處罰條例第
    27條第1項、公路通行費徵收管理辦法第15條第1項、第3項
    分別定有明文。次按車輛不依規定繳納通行費，營運單位之
    自動收費系統應將該用路人車輛之車種、牌照號碼、通行時
    間、地點、行駛方向等予以記錄並照相或錄影存記；營運單
    位應依交通部臺灣區○道○○○路局查明之車籍資料，製發
    「補繳通行費及作業處理費通知單」，追繳通行費並加收作
    業處理費用。但因系統因素致無法完成扣款交易者，不另收
    作業處理費；用路人應依「補繳通行費及作業處理費通知單
    」所列金額及繳費期限完成補繳，逾補繳期限截止日未繳納
    者，依法舉發，交通部臺灣區○道○○○路電子收費申裝及
    欠費追繳作業注意事項第13點第1項、第2項及第17點亦規定
    甚明。復按，汽車行駛於國道高速公路，於應繳納通行費之
    ETC車道未當場扣款成功者，若於補繳期限屆滿後，仍未補
    繳通行費用，則其違規行為即屬成立（參臺灣高等法院暨所
    屬法院97年法律座談會臨時提案第1號結論）。
四、本件異議人固不否認其所有之7638-EH號自用小客車，有於9
    9年5月31日晚間8時45分許，行經國道三號高速公路樹林收
    費站南下第12車道（電子收費車道）之事實，惟矢口否認有
    不依規定繳納通行費之違規行為，並辯稱：異議人於99年5
    月30日下午2時51分有先加值二千元，加上原本的餘額四十
    元，總餘額應為二千零四十元，但99年5月30日之後，就一
    直收到開車經過ETC電子收費閘道沒有付費的補費單，之後
    又收到罰單，異議人認為這是收費機構自己出問題，並不是
    異議人不繳費云云。惟查：
（一）異議人於99年5月30日下午2時51分許，至遠通電收股份有
      限公司中壢門市，就7638-EH號自用小客車所使用之E通機
      儲值卡加值二千元後，嗣於99年5月31日晚間8時45分許，
      異議人駕駛7638-EH號自用小客車，行經國道三號高速公
      路樹林收費站南下第12車道（電子收費車道）時，並未完
      成扣款（機器判讀「無卡片或其他問題致未完成扣款」）
      等情，有舉發採證照片、遠通電收股份有限公司中壢門市
      代售專用繳款證明、遠通電收股份有限公司100年3月21日
      總發字第10000249號函所附客戶服務系統畫面及7638-EH
      號自用小客車於99年5月30日至99年6月28日間之通行扣款
      紀錄等資料在卷可稽（見本院100年度交聲字第50號卷第1
      4、15頁，本院100年度交聲字第47號影卷第33頁、第37至
      39頁）。依此，異議人於99年5月31日晚間8時45分，駕駛
      7638-EH號自用小客車，行經國道三號高速公路樹林收費
      站南下第12車道（電子收費車道）之前，雖已先於儲值卡
      片內儲值二千元，然本件電子收費車道扣款失敗原因為「
      無卡片或其他問題」，並非因卡片餘額不足導致扣款失敗
      ，而高速公路電子收費係採儲值扣款，用路人須先於E通
      機之儲值卡內儲入現金，再將儲值卡放於車內之E通機上
      ，當車輛通過電子收費車道收費時，以E通機響聲來表示
      扣款成功或失敗，故異議人於駕駛上開自小客車經過電子
      收費車道時，即應負有注意是否扣款成功繳費之義務，如
      有未扣款成功以致未繳通行費之情形，更有應依通知補繳
      通行費之義務。
（二）且依前揭遠通電收股份有限公司中壢門市代售專用繳款證
      明、客戶服務系統畫面、7638-EH號自用小客車於99年5月
      30日至99年6月28日間之通行扣款紀錄所示，可知異議人
      於99年5月30日下午2時51分許，將所駕車牌號碼7638-EH
      號自用小客車上之E通機儲值卡加值二千元後（總餘額為
      二千零四十元），於99年5月30日下午3時許起，至99年5
      月31日晚間11時45分許止，總共有八次未完成扣款（機器
      判讀「無卡片或其他問題致未完成扣款」），直至99年6
      月1日上午8時45分許，方開始成功扣款（係於總餘額為二
      千零四十元之情形下開始扣款），且其後連續未間斷的成
      功扣款50次，顯見異議人所持用之E通機及儲值卡並無異
      常損壞情事，則異議人於99年5月31日晚間8時45分，駕駛
      車牌號碼7638-EH號自用小客車，行經國道三號高速公路
      樹林收費站南下第12車道（電子收費車道），未能完成扣
      款，未能依規定繳納通行費之原因，當係異議人本身行為
      所致（例如漏未放置儲值卡），要難以前已於99年5月30
      日儲值二千元為由，卸免其責。
（三）更何況，不論異議人於99年5月31日晚間8時45分許，駕駛
      7638-EH號自用小客車，行經國道三號高速公路樹林收費
      站南下第12車道（電子收費車道）時，扣繳通行費失敗之
      原因為何，異議人該次通行既未扣繳通行費，異議人本有
      補繳該次通行費之義務。且異議人於前揭時、地，扣繳通
      行費失敗，而未繳納該次之通行費後，交通部臺灣區○道
      ○○○路局所委託之遠通電收股份有限公司即於99年6月2
      2日寄出補繳通行費及作業處理費通知單，通知異議人應
      於99年7月12日之前補繳上開通行費，該通知單已99年6月
      23日送達至異議人住所宜蘭縣礁溪鄉○○○路111號，並
      有異議人之同居家屬代為收受，已生合法送達效力之事實
      ，亦有遠通電收股份有限公司100年3月29日總發字第1000
      0301號函所附本件補繳通行費及作業處理費通知單、高速
      公路局委託遠通電收公司辦理電子收費業務送達證書在卷
      可稽（見本院100年度交聲字第50號卷第30至33頁）。因
      此，異議人於收受前揭補繳通行費之通知後，即已知悉其
      於99年5月31日晚間8時45分許，駕駛7638-EH號自用小客
      車，行經國道三號高速公路樹林收費站南下第12車道（電
      子收費車道）時，並未成功扣繳通行費，其本應依該通知
      內容，於期限內如數補繳通行費，如有任何疑義，亦應主
      動出面洽詢遠通電收股份有限公司加以處理。換言之，異
      議人本有補繳通行費而不受開單舉發及裁罰之補救機會，
      迺異議人於收受前揭補繳通知後，將之視若無物，未予置
      理，既未於補繳期限前自動補繳，亦未出面與詢遠通電收
      股份有限公司洽商處理，則其有不依規定繳費之違規故意
      與違規行為自明。
（四）從而，異議人於99年5月31日晚間8時45分許，駕駛7638-E
      H號自小客車，行經國道三號高速公路樹林收費站南下第1
      2車道時，有汽車行駛於應繳費之公路不依規定繳費之違
      規事實，已堪認定，異議人以前揭情詞，否認有上開違規
      行為，並不足採。
五、綜上所述，原處分機關所為之本件裁決，核與前舉道路交通
    管理處罰條例第27條第1項之規定相符，並無違法或不當之
    處，故異議人以首揭情詞，對於上開裁決提起異議，並無理
    由，應予駁回。
據上論斷，應依道路交通事件處理辦法第18條，裁定如主文。
中    華    民    國   100    年    6     月     22    日
                  交通法庭  法  官  劉家祥
以上正本證明與原本無異。
如不服本裁定，應於裁定送達後5日內，向本院提出抗告狀。（
應附繕本）
                            書記官  葉書毓
中    華    民    國   100    年    6     月     22    日